【裁判字號】    87,訴,1197
【裁判日期】    890214
【裁判案由】    損害賠償等
【裁判全文】
臺灣板橋地方法院民事判決
                                     八十七年度訴字第一一九七號
    原      告  甲○○
    訴訟代理人  乙○○
    被      告  勝雄建設有限公司
                            設台北縣三重市○○街四六號二樓
    法定代理人  丙○○      住.
    訴訟代理人  陳建宏律師
右當事人間因損害賠償等案件，本院判決如左：
    主    文
原告之訴駁回。
訴訟費用由原告負擔。
    事    實
甲、原告方面：
  一、聲明：被告應給付原告新台幣(以下同)一百五十萬元。
  二、陳述：
      （一）緣被告在座落台北縣三重市○○○段菜寮小段五五六地號土地興建大樓
            （建築執照：八三年重建字第七七三號），於民國八十四年七月八日施
            工時不慎損及台北縣三重市○○路○段四一巷二弄一號、三號及四一巷
            四號三棟共十五戶房屋，原告所有之台北縣三重市○○路○段四一巷二
            弄一號一樓房屋即其中之一。原告所有前開房屋因傾斜列為危險屋，須
            立即搬離，另覓住處，被告同意每戶每月補貼一萬五千元房租補助金，
            並發放同年七、八、九、十月之補助金，共六萬元。
      （二）八十四年十一月雙方協調合建，其內容為：（１）房租補助金發放至八
            十五年一月七日止；（２）合建前發放房屋損害賠償金每戶二十萬元；
            （３）進行合建事宜；（４）再發放十一月、十二月兩個月三萬元。惟
            合建並無進展，原告亦未發放房屋損害金及房租補助金。八十四年十二
            月五日深夜，原告租賃之三重市○○路七十一號二樓之房屋發生火災，
            所有財產付之一炬，還須賠償房東損失，造成經濟破產，其後原告多次
            與被告洽商，均無結果，要求被告解決賠償損害，被告則以要合建為由
            拒絕。
      （三）原告所有前開房屋因傾斜無法居住，貸款無法繳納，於八十六年二月遭
            法院查封拍賣，以四百萬元拍定，造成原告房價損失二百二十萬元（八
            十四年委託太平洋房屋出售，合約價七百二十萬元，八十四年六月底太
            平洋房屋出價六百二十萬元）。前開房屋雖拍賣予他人，惟拍賣時該房
            屋已是傾斜房屋，得標者權利移轉是傾斜損害之房屋，故拍賣前該房屋
            傾斜損害賠償之權利應屬原所有權人即原告所有。
      （四）八十四年七月八日至八十六年二月以來，原告除受有房價損失二百二十
            萬元外，利息也損失七十一萬六千元（利息百月三萬五千八百元，期間
            共二十個月），房屋租金損失二十八萬六千元（租金每月二萬二千元，
            共十三個月），精神上的損失無從計算，期間雖屢向被告求償，均置之
            不理，為此提起本件訴訟，請求被告賠償損失一百五十萬元。
      （五）對被告抗辯之陳述：
            １、本件損害賠償事件，於八十四年七月份起受害戶與被告在三重市調
                解委員會調解六次之多，何來時效消滅？
            ２、被告所謂原告之損害為六千九百零九元，僅係建築師公會估算室內
                房屋裂紋之損害，至於房屋傾斜十一度之、構損害部分，則無法鑑
                定與估算。
            ３、否認曾與被告就本件達成和解，被告承用系爭房屋非為和解之條件
                。
            ４、原告所有系爭房屋係以四百萬元拍定，與正常市價差距二百至三百
                萬元，其因即係因被告施工不良，致系爭房屋傾斜十一度所致，被
                告自應負損害賠償責任。
  三、證據：提出台北縣政府工務局八十七年七月三日八七北工建字第Ｋ０六一八號
            函影本一紙、調解不成立證明書影本二紙為證。
乙、被告方面：
  一、聲明：求為判決如主文所示。
  二、陳述：
      （一）原告之請求權已罹於時效而消滅
            縱不論原告所主張之事實是否真實，依民法第一百九十七條第一項之規
            定：「因侵權行為所生之損害賠償請求權，自請求權人知有損害及賠償
            義務人時起，二年間不行使而消滅」，查原告所主張侵權行為之時點為
            八十四年七、八月，至今已罹兩年之請求權時效，被告首先陳明援引時
            效抗辯，原告之損害賠償請求權自已因時效完成而不存在。原告雖提出
            八十七年九月二十九日之調解不成立證明書，主張其侵權行為損害賠償
            請求權並未罹於時效，惟觀之該調解不成立證明書可知，原告根本未到
            場，且非原告所聲請，故並未發生因請求而時效中斷之事由，而被告亦
            未曾在該調解事件表示承認債務，故該調解不成立證明書並無法證明時
            效已經中斷，況無論如何，調解事件係於八十七年四月二十四日進行，
            距原告所主張之八十四年七、八月侵權行為時點已逾兩年，故被告主張
            時效抗辯洵屬有據。
      （二）被告非本件之侵權行為人
            查本件之肇始，乃承攬被告位在台北縣三重市○○路○段四十三號至四
            十七號新讚大樓連續壁及高壓噴射椿工程之立同機械工程有限公司，因
            施工不慎，損及鄰地四十一巷之建築物，使部分房屋之牆壁發生龜裂，
            依法第一百八十九條之規定：「承攬人因執行承攬事項，不法侵害他人
            之權利者，定作人不負害賠償責任」，因此，原告如主張因此受有損害
            ，應向侵權行為人立同機械工程有限公司求償，被告係定作人，依法不
            就承攬人之侵權行為負損害賠償責任。
      （三）原告所受損害僅為六千九百零九元，且就系爭損害被告亦早已與原告達
            成和解
            １、系爭毀損鄰地事件雖非可歸責於被告，但被告基於睦鄰及負責之精
                神，仍願與受損之住戶和解，並委請台灣省建築師公會就受損之部
                分提出鑑定及估價，其中就原告所主張之三重市○○路○段四十一
                巷二弄一號一樓部分，鑑定結果僅有牆面乙處受有裂紋損害，總計
                修復工程款項含稅為六千九百零九元，被告除已修補外，並已給付
                原告共計九萬元之房租補貼。
            ２、另被告尚應原告之要求，於八十四年六月份租賃契約到期後，繼續
                以每月二萬二千元租用原告所主張之系爭受損房屋，直至八十五年
                二月份，以作為和解條件，九個月之租金共計十九萬九千元，並已
                分三次付訖。按租賃契約到期後，被告已在重新路上設立工務所，
                已無必要在原告所在之狹小巷弄內之狹小房屋重複設置，且在租賃
                期間內，原告因債務問題使系爭房屋於八十四年一月及七月兩次被
                法院查封，被告實不願承租作為辦公處所，以免被廠商及客戶誤認
                為財務有問題而影響商譽，但基於此為原告提出之和解條件乃繼續
                承租，由此足見，兩造當時已達成和解，否則被告既已為房租補貼
                何須再承租系爭房屋，使原告重複受償？
            ３、本事件發生後，被告已先後給付原告房租補助金九萬元及向原告繼
                續租用系爭房屋，作為和解條件外，並另與當地受損住戶（包括原
                告）議妥在該地合建，亦作為和解條件之一，惟原告嗣後百般刁難
                合建之條件，致合建未完成，但無論如何，原告既已同意合建作為
                賠償房屋之條件 ，自不得再起訴主張房屋受損之賠償。
      （四）原告主張之火災損失及房屋價差，並非本件損害賠償之範圍
            原告主張其另行租用之房屋於八十四年十二月五日發生火災所致之損害
            ，實與本件訴訟所指之毀損鄰地事件無關，亦不具因果關係，自與被告
            無涉。至於原告主張系爭房屋後來被法院拍賣，受有價差一百五十萬元
            之損害，原告並未舉證以實其說，被告爰否認其真正。況且其不可歸責
            事由有之房屋被法院查封拍賣，原告自承係因其自身無方繳納銀行貸款
            致被強制執行，並非被告不可歸責事由為，亦與原告所指稱之權行為不
            具因果關係，且房屋拍賣之金額係基於市場行情而波動，並可能受法院
            拍賣而使應買人有低於市價之預期心理，但無論如何，此均非可歸責被
            告，原告之請求實無理由。
      （五）原告應就其所受損害負舉證責任
            按原告所主張之損害額一百五十萬元，僅略謂係房屋價差及八十四年七
            月至八十六年二月間之租金損失，但上開損害額究係如何計算，已未見
            原告說明，甚者，被告自八十三年十月至八十五年二月分，已承租系爭
            房屋共給付租金三十七萬五千元以及被告另外支付之九萬元房租津貼，
            均未見原告扣除，可見原告之主張實屬無據。
  三、證據：提出工程合約書影本一份、台灣省建築師公會工程估價單影本一份、租
            賃契約書影本一份、房租收據影本一份、房屋登記簿謄本影本一份、調
            解不成一之證明書影本一紙為證。
丙、本院依職權向台北縣政府調取被告興建大樓（建照號碼：八三重建字第七七三號
    ）損及鄰房資料及向台北縣三重市調解委員會調取兩造因房屋損害之調解事件案
    卷。
    理    由
一、原告主張被告在座落台北縣三重市○○○段菜寮小段五五六地號土地興建大樓（
    建築執照：八三年重建字第七七三號），於民國八十四年七月八日施工時不慎損
    及台北縣三重市○○路○段四一巷二弄一號、三號及四一巷四號三棟共十五戶房
    屋，原告所有之台北縣三重市○○路○段四一巷二弄一號一樓房屋即其中之一，
    並因而受有傾斜十一度之損害。原告所有前開房屋在未受損前，曾由太平洋房屋
    出價六百二十萬元，受損後，遭法院查封拍賣，以四百萬元拍定，造成原告房價
    損失二百二十萬元，另自八十四年七月八日至八十六年二月以來，利息損失七十
    一萬六千元（利息百月三萬五千八百元，期間共二十個月），房屋租金損失二十
    八萬六千元（租金每月二萬二千元，共十三個月），精神上的損失更無從計算，
    期間雖屢向被告求償，均置之不理，為此提起本件訴訟，請求被告賠償損失一百
    五十萬元。
二、被告則以：縱不論原告主張之事實是否真實，惟原告既主張侵權行為之時點為八
    十四年七、八月，其迄今始起訴請求，顯已逾民法第一百九十七條所定之兩年請
    求權時效，故首先援引時效抗辯。實則本件乃承攬被告位在台北縣三重市○○路
    ○段四十三號至四十七號新讚大樓連續壁及高壓噴射椿工程之立同機械工程有限
    公司，因施工不慎，損及鄰地四十一巷之建築物，使原告所有系爭房屋牆壁發生
    龜裂，被告僅係定作人，依民法第一百八十九條之規定，不就承攬人之侵權行為
    負損害賠償責任。系爭毀損鄰地事件雖非可歸責於被告，但被告基於睦鄰及負責
    之精神，仍願與受損之住戶和解，並委請台灣省建築師公會就受損之部分提出鑑
    定及估價，其中就原告所主張之三重市○○路○段四十一巷二弄一號一樓部分，
    鑑定結果僅有牆面乙處受有裂紋損害，總計修復工程款項含稅為六千九百零九元
    ，被告除已修補外，並已給付原告共計九萬元之房租補貼，且本事件發生後，被
    告除已先後給付原告房租補助金九萬元外，並另以向原告繼續租用系爭房屋及在
    該地合建，作為和解條件，故系爭損害被告既早已與原告達成和解，原告自不得
    再起訴請求房屋受損之賠償，況原告所主張之火災損失及房屋價差，並非本件損
    害賠償之範圍，原告就其所受損害亦未舉證證明等語置辯。
三、本件原告起訴主張被告因施工不慎，毀損其所有位在台北縣三重市○○路○段四
    一巷二弄一號一樓房屋，致其受有房價損失二百二十萬元、利息損失七十一萬六
    千元、房屋租金損失二十八萬六千元，而請求被告賠償其所為損害，是依原告前
    開主張觀之，顯係依侵權行為法律關係請求。按侵權行為所生之損害賠償請求權
    ，自請求權人知有損害及賠償義務人時起，二年間不行使而消滅，自有侵權行為
    時起，逾十年者亦同，民法第一百九十七條第一項定有明文。本件原告雖主張其
    對被告有損害賠償請求權，惟原告於起訴狀內自陳被告侵權行為之時點為八十四
    年七月八日，故該日即為原告請求權可行使之日，原告竟遲至八十七年七月二十
    三日始具狀起訴請求被告賠償，已逾前開所定二年時效甚明。原告雖以本件曾向
    台北縣三重市調解委員會聲請調解為由，主張有時效中斷之事由，然台北縣三重
    市調解委員會所受理之八十七年民調字第一四八號調解事件係被告於八十七年四
    月十五日所聲請，原告為對造人之一，其調解並未成立等情，業據本院向台北縣
    三重市調解委員會調取該案卷核閱無訛，該調解事件既非原告所聲請，即難謂原
    告有行使其權利之行為，自不生中斷時效之效力。至原告另提出之台北縣三重市
    調解委員會八十七年民調字第一七九號調解不成立證明書，依其上載記可知調解
    聲請人為乙○○，而非原告，故亦難認該調解係原告所聲請，且該案調解日期為
    八十七年五月六日，距原告所主張之八十四年七月八日侵權行為時點亦已逾二年
    ，消滅時效早已完成，無所謂時效中斷可言。準此，本件原告所主張因侵權行為
    而生之損害賠償請求權既已逾二年不使而消滅，且原告復未能證明此二年內有何
    中斷時效之事由，則被告援引時效抗辯，即非無據。從而，原告基於侵權行為之
    法律關係請求被告給付一百五十萬元，自屬無據，應予駁回。
四、本件事證已臻明確，兩造其餘主張陳述及所提證據，於本判決之結果已無影響，
    均毋庸再予審酌，附此敘明。
五、據上論結，本件原告之訴為無理由，依民事訴訟法第七十八條，判決如主文。
中      華      民      國    八十九    年      二      月     十四     日
                                臺灣板橋地方法院民事第三庭
~B法  官  程怡怡
右正本證明與原本無異。
如不服本判決，應於判決送達後廿日內，向本院提出上訴狀。
中      華      民      國    八十九    年      二      月     十五     日
~B書記官  方蟾苓


司法院資訊處製作；財團法人民間司法改革基金會備份。
